臺灣板橋地方法院刑事判決　　　　　　　 96年度訴字第300號
公　訴　人　臺灣板橋地方法院檢察署檢察官
被　　　告　乙○○
　　　　　　　　　　（現於臺灣臺北監獄臺北分監執行中）
選任辯護人　陳友炘律師
上列被告因強盜案件，經檢察官提起公訴（95年度偵字第18339
號），本院判決如下：
    主  文
乙○○意圖為自己不法之所有，結夥三人以上攜帶兇器以強暴至
使不能抗拒而取他人之物，累犯，處有期徒刑柒年陸月。
    事  實
一、乙○○前曾於民國91年間因施用毒品案件，經本院於91年5
    月16日以91年度簡字第153 號判決判處有期徒刑6 月確定；
    又於92年間因施用毒品案件，經本院於92年2 月25日以91年
    度易字第3344號判決判處有期徒刑4 月確定。又因施用第1
    級毒品案件，經本院於92年6 月2 日以92年度訴字第1051號
    判處有期徒刑8 月確定，經與上開有期徒刑4 月定應執行刑
    有期徒刑10月，與上開有期徒刑6 月部分合併執行，於93年
    8 月21日縮刑期滿執行完畢。猶不知悔改，與真實姓名年籍
    不詳綽號「小龍」、「阿華」之成年男子等3 人，共同基於
    意圖為自己不法所有之強盜犯意，於95年1 月1 日凌晨0時
    許，三人在臺北縣新莊市○○路與中正路口，攔乘由丙○○
    所駕駛之車號845-LG號營業小客車，上車後坐於前座之「小
    龍」先指示丙○○往林口方向行駛，途中又命其轉往桃園龜
    山方向行駛，其後又於臺北縣、桃園縣交界附近山區道路繞
    行，待行至臺北縣鶯歌鎮○○路觀音殿前之際，「小龍」即
    取出預藏可供為兇器使用之黑色手槍（因未扣案，無從認定
    是否屬槍砲彈藥刀械管制條例所定之槍枝）抵住丙○○，喝
    令丙○○交出身上財物，以此強暴方式至使丙○○不能抗拒
    ，將其身上所有之財物現金新臺幣（下同）5000餘元、行動
    電話2 支（內含0000000000、0000000000號SIM 卡）及皮夾
    1 個（內有不詳銀行之金融卡1 張）交付予「小龍」，「小
    龍」復指示乙○○至前方駕駛座駕車，並命丙○○換至後座
    乘坐於「小龍」與「阿華」中間，迨行經桃園縣龜山鄉○○
    路○ 段355 號7-11便利商店前，隨後「小龍」又逼問丙○○
    其金融卡密碼，經丙○○告以密碼後，「小龍」即指示乙○
    ○持丙○○之金融卡至便利商店內所設置之提款機提款，乙
    ○○旋依指示進入便利商店，依丙○○所提供之密碼操作提
    款，惟因該帳戶內並無餘額可供領取，乙○○乃再返回車上
    ，告以「小龍」上情，渠等即將丙○○之金融卡丟棄，並將
    車輛往桃園縣龜山鄉○○街○○路行駛，於該處令丙○○下
    車，再繼續駛往桃園縣龜山鄉○○路附近，始將車輛棄置路
    旁，其三人始分頭離去。嗣經丙○○報警，經警調閱上開便
    利商店監視錄影帶，循線查獲乙○○。
二、案經臺北縣政府警察局三峽分局移由臺灣板橋地方法院檢察
    署檢察官偵查起訴。
    理  由
壹、程序部分：
    被告及其選任辯護人雖爭執被告乙○○於警訊自白之任意性
    ，認為被告警詢時受警方誘導，則其警訊筆錄無證據能力云
    云，惟經本院勘驗被告於警詢時之錄音帶，警方於詢問過程
    中問題清楚，態度良好，且使被告有充分回答之機會，並無
    對被告脅迫、利誘或其他不正當方法訊問之情事，且調查筆
    錄採一問一答方式，被告於回答後，警員猶覆誦一次，被告
    陳述過程語氣平順、和緩，並無異狀，警詢筆錄錄音帶亦全
    程連續錄音，並無中斷情事，此有本院96年3 月9 日勘驗筆
    錄在卷為據，是被告之陳述具有任意性，應堪認定，則被告
    於警詢中之供述自有證據能力，另被害人丙○○於本院審理
    中復經具結及交互詰問訊問，是其證言自有證據能力。此外
    ，並有附卷之監視器翻拍照片，被告亦不爭執其真正性，亦
    有證據能力。
貳、實體部分：
一、訊據被告乙○○固供承於前開時地，與綽號「小龍」、「阿
    華」等人搭乘由被害人丙○○所駕駛之計程車之事實，惟矢
    口否認有何攜帶兇器結夥三人強盜犯行，辯稱：當天伊至友
    人綽號「翔林」住處拿毒品，因「翔林」說他沒有毒品，就
    教伊與「小龍」、「阿華」之人一同去向別人拿毒品，當時
    因伊在提藥，所以就隨同「小龍」、「阿華」要去拿毒品，
    當時由「小龍」攔下被害人所駕駛之計程車，沿途均係「小
    龍」與司機交談，伊並不知渠等在講什麼，後來行至鶯歌山
    區，「小龍」叫司機停車，並交出身上的金錢，而後司機將
    皮夾交給「小龍」，「小龍」就叫伊到前座開車，伊因害怕
    而未予拒絕，「小龍」並指示伊將計程車開下山，待開到龜
    山山下之便利商店前時，「小龍」便叫伊拿提款卡去提款機
    領錢，當時小龍說有多少錢就領多少，伊因懼怕「小龍」及
    「阿華」對伊不利，僅得遵從指示提款，惟伊進入便利商店
    後並沒有真正提款，僅作勢將金融卡插入提款機內，並未輸
    入密碼提款，待提款卡退出後，伊返回車旁告知「小龍」帳
    戶內沒有錢，就將提款卡交還給「小龍」，之後伊再上車將
    車開到山下，快到山下時，「小龍」就叫計程車司機下車，
    伊再繼續開，其後伊向「小龍」說伊要走了，便下車攔計程
    車離開，對於「小龍」與「阿華」起意持槍強盜司機乙事，
    伊事前並不知悉，並未與渠等共同謀議，事後亦未分得財物
    ，自無共同強盜之不法犯行云云。惟查，上開被害人丙○○
    遭人結夥持槍強取財物之過程，業據被害人丙○○於本院審
    理中經交互詰問證稱：當日伊從新莊中正路，到雙鳳路口右
    轉要回家，結果有人攔車，本來是一個人攔車，伊停下來，
    他上車後，跟伊說他朋友在買東西，叫我等一下，因為當時
    我要下班回家，客人說要去林口，剛好又順路，所以我很高
    興，他上來後，就先坐在前座，隨後又有二人上車坐在後座
    ，前座的人就說要去林口，並在路上跟我聊天，問及營業狀
    況，後面兩人幾乎都沒有說話，後來都是由前座之人指示我
    行駛路線，到了龜山幸福新村後，坐在前座的人曾對外面住
    家樓上喊人，喊了一喊後，那戶人家出來說找的人不在，後
    來又叫我開車，經過龜山銘傳大學，猶指示我怎麼走，待到
    達關帝君廟前座之人說要找他後座阿弟的朋友，到了關帝君
    廟後，因為路都不通，所以找不到，結果到了一個廣場，前
    座的那個人就拿出槍來，叫我將身上的金錢拿給他，我沒有
    辦法，就將我身上的皮包、電話給他，後來前座的人叫我坐
    到後面去，由我後座的那個人來開車，因為計程車開在山區
    ，而且對方有槍，所以我也不敢趁機逃跑，我就坐到後座，
    坐在我後面的人就到前面開車，指示我的那個人說他本來就
    是在開計程車叫我放心，所以我對來開車的那個人我有印象
    是開過車的，之後我坐到後座，原本坐在前座的人也下車坐
    到我的旁邊，將我夾在後座的中間，當時我的皮包還在他的
    手上，他又摸我的口袋及身體處，看還有無其他財物，然後
    計程車就往山下開，約走了十幾分鐘，到了茶磚路、萬壽路
    口的便利商店，指示我的那個人叫駕駛人進去7-11便利商店
    去提款，並叫我說出密碼，然後我就說出我的密碼，後來他
    叫駕駛進去提款，駕駛的那個人也沒有跟指示的那個人說要
    領多少錢，但是我有跟他說我提款卡裡面沒有錢，該駕駛就
    進入便利商店，隔沒有多久駕駛就從便利商店回來說，裡面
    沒有錢，他把提款卡丟掉了，後來駕駛又上車，繼續開計程
    車，到了茶磚路、萬壽路，開了十幾分鐘後，車子開上山、
    又開下山，他們不斷在討論將我放在何處，後來駕駛就說將
    我放在山的旁邊，就載我到山上放下，坐我旁邊的人說只要
    沿著路走，就會找到我的車，但是不准報警，因為我跟他拜
    託，計程車是我的生財工具，請他們不要損壞我的車子，後
    來我被放下車後，往山下走，一邊詢問人家哪裡有公用電話
    ，我要報警，我就先到公共電話去報警，之後警察帶我沿著
    路找到我的計程車，在放我下車時，他有說要將我的計程車
    放在路邊，我找到計程車時，鑰匙插在車內，．．，當時在
    車上時，有看到槍枝，他還有拉滑套給我聽，．．，因為坐
    在我旁邊的人，有攜帶一個腰包，而我坐在旁邊時，就聽到
    他在拉滑套的聲音，我感覺不對，就將身上的財物給他，換
    座位之後，他有退彈匣，當時他在我旁邊，所以我更害怕，
    我想他的目的也要讓我害怕，當時我有看到彈匣，．．，在
    指示換座位時，他用指的方式，叫我後座的人說「你過來開
    車」，然後他又對我說他開過計程車，對車很內行，後座的
    那個人沒有說任何的話，就直接下車跟我交換座位等語，並
    當庭指認被告確為自後座更替其駕車之人無誤，顯見被害人
    遭人持槍強盜之時，被告確實在場無訛。而被告雖以前開情
    詞置辯，惟依被害人所陳，被告與綽號「小龍」、「阿華」
    乘坐其計程車後，迭至「小龍」掏槍威嚇被害人交付財物，
    迄「小龍」指示被告更換接替被害人駕駛車輛，至「小龍」
    指示被告持被害人所交付之金融卡赴便利商店內提款等過程
    ，被告全程均未出言制止，亦或表示拒絕、反對之意，概均
    聽從綽號「小龍」之指示行事，則其所為顯與常情有違；再
    者，被告於審理中自承與綽號「小龍」、「阿華」之人並非
    舊識，當日係初次見面，在乘車之前僅與渠二人在一起約一
    、二個小時，都沒有講話等語，是衡諸常情，苟如被告所辯
    渠二人對於被告毫無所悉，則渠等如何知悉被告會駕駛車輛
    ，而於強盜被害人財物後，指示被告接手駕駛車輛？再參諸
    卷附之便利商店監視錄影翻拍畫面，被告於進入店內時，店
    內除店員外，尚有多名顧客，是以倘如被告所述其係因畏懼
    綽號「小龍」及「阿華」之人對其不利，始迫於無奈聽命行
    事云云，惟其既已進入便利商店，綽號「小龍」及「阿華」
    猶於車上看顧被害人，並未跟隨進入店內，自足認被告已脫
    離渠二人之掌控範圍，是其當可利用在店內提款之機會，自
    行或委由他人報警處理，惟其並未利用機會求救，反而於進
    入店內，及操作提款機提款之時，均以手遮擋臉部，顯見其
    知悉店內裝置有監視錄影設備，為免暴露行蹤所為之遮蔽之
    舉，再參以被害人所有之金融卡於當日在該便利商店所設置
    之中國信託商業銀行自動櫃員機確有提領紀錄等情，此亦經
    本院函詢中國信託商業銀行查明無誤，雖其帳戶因存款餘額
    不足致被告提領失敗，惟被告前開所辯並無輸入提款密碼，
    僅作勢插入金融卡云云，亦屬虛妄之詞，自不足採。綜上所
    述，被告於被害人遭強盜取財過程中均未出言制止，並於被
    害人遭綽號「小龍」持槍威嚇時，接替駕駛車輛，嗣並持被
    害人之金融卡至便利商店提領款項，在在顯示被告與綽號「
    小龍」、「阿華」彼此間確有事前謀議及行為分擔，則其結
    夥三人攜帶凶器之加重強盜犯行，自堪以認定，從而本件事
    證明確，應依法論科。
二、查本件共犯綽號「小龍」之人於強盜被害人財物時所攜帶之
    槍枝因未扣案，致無從認定是否屬管制槍械，惟依被害人所
    述，當時曾聽聞滑套之聲響等語，縱然該槍枝為玩具手槍，
    惟其客觀上已足使人心生恐懼，可使人之安全受到威脅，參
    諸最高法院79年度臺上字第5253號判例要旨，雖未能證明上
    開槍械具有殺傷力，惟既足認可威脅人之安全，仍該當於刑
    法第321 條第1 項第3 款之兇器。是核被告所為，係犯刑法
    第330 條第1 項之加重強盜罪。又公訴人原起訴意旨雖認被
    告前開犯行為係觸犯刑法第328 條第1 項之強盜罪云云，惟
    被告夥同綽號「小龍」、「阿華」之人共同持槍強盜被害人
    財物，所犯已合於「結夥三人」、「攜帶兇器」之加重要件
    ，是原起訴法條尚有錯誤，惟經蒞庭公訴人更正被告所為係
    犯刑法第330 條第1 項之加重強盜罪嫌，本院爰依更正之法
    條論處。又被告與共犯綽號「小龍」、「阿華」等人，彼此
    間有犯意聯絡及行為分擔，應論以共同正犯。又被告之犯行
    雖於刑法修正施行前，惟渠所應適用之刑法第28條、第330
    條，新舊法之規定於適用結果均無二致，不生新、舊法比較
    問題，應逕適用現行刑法之規定論處。又被告有如犯罪事實
    欄所載之前科紀錄，此有臺灣高等法院被告前案紀錄表乙份
    可資佐證，是被告於有期徒刑執行完畢五年以內故意再犯有
    期徒刑以上之本罪，為累犯，應依刑法第47條第1 項之規定
    加重其刑。爰審酌被告前有犯罪前科，素行非佳，且年輕力
    壯，竟結夥持槍強盜他人財物，且事後猶隱匿共犯身份，增
    加追緝之困難，顯見其事後不知悔悟，犯後態度不佳等一切
    情狀，量處如主文所示之刑。至共犯綽號「小龍」所使用之
    供本件強盜所用之槍枝，因未扣案，亦無積極證據足認現仍
    存在，自無從於本案宣告沒收之，附此敘明。
據上論斷，應依刑事訴訟法第299 條第1 項前段，刑法第330 條
第1 項、第321 條第1 項第3 款、第4 款、第47條，判決如主文
。
本案經檢察官甲○○到庭執行職務。
中　　華　　民　　國　　96　　年　　7 　　月　　4 　　日
                  刑事第十二庭審判長法  官  徐蘭萍
                                    法  官  林淑婷
                                    法  官  林漢強
上列正本證明與原本無異。
如不服本判決，應於判決送達後10日內向本院提出上訴狀（應附
繕本），上訴於臺灣高等法院。
                                    書記官  莊川億
中　　華　　民　　國　　96　　年　　7 　　月　　4 　　日
附錄本案論罪科刑法條全文：
中華民國刑法第330條
（加重強盜罪）
犯強盜罪而有第321 條第1 項各款情形之一者，處7 年以上有期
徒刑。
前項之未遂犯罰之。
中華民國刑法第321條
（加重竊盜罪）
犯竊盜罪而有左列情形之一者，處6 月以上、5 年以下有期徒刑
一  於夜間侵入住宅或有人居住之建築物、船艦或隱匿其內而犯
    之者。
二  毀越門扇、牆垣或其他安全設備而犯之者。
三  攜帶兇器而犯之者。
四  結夥三人以上而犯之者。
五  乘火災、水災或其他災害之際而犯之者。
六  在車站或埠頭而犯之者。
前項之未遂犯罰之。
